【裁判字號】    97,訴,1626
【裁判日期】    970630
【裁判案由】    違反毒品危害防制條例
【裁判全文】
臺灣彰化地方法院刑事判決              97年度訴字第1626號
公  訴  人  臺灣彰化地方法院檢察署檢察官
被      告  甲○○
上列被告因違反毒品危害防制條例案件，經檢察官提起公訴（97
年度毒偵字第1679號），本院依簡式審判程序判決如下：
    主   文
甲○○施用第一級毒品，累犯，處有期徒刑玖月。
    事   實
一、甲○○前於民國89年間，因施用毒品案件，經本院以89年度
    毒聲字第5667號裁定強制戒治，嗣經戒治成績合格，而以本
    院90年度毒聲字第3279號裁定停止戒治所餘期間付保護管束
    ，並於90年9月13日停止處分出所，迄90年12月6日保護管束
    期滿未經撤銷而視為執行完畢，該案另經檢察官起訴，經本
    院以90年度訴字第180號判處有期徒刑1年2月確定，於92年
    10月25日縮短刑期執行完畢（構成累犯）。其又於前揭強制
    戒治執行完畢釋放後5年內之93年間，因連續施用第一、二
    級毒品案件，經臺灣高等法院臺中分院以93年度上訴字第15
    58號判處有期徒刑1年5月、9月確定（第一案）；復因贓物
    案件，經本院以93年度易字第925號判處有期徒刑6月確定（
    第二案），上開第一、二案嗣經臺灣雲林地方法院以96年度
    聲減字第661號裁定減刑為有期徒刑8月又15日、4月又15日
    、3月，並定應執行刑為有期徒刑1年2月又15日確定。另其
    曾於94年間，因連續施用第一級毒品案件，經臺灣雲林地方
    法院以94年度訴字第641號判處有期徒刑1年確定，並經臺灣
    雲林地方法院以96年度聲減字第661號裁定減刑為有期徒刑6
    月確定（第三案），其再於96年間，因詐欺案件，經本院以
    96年度斗簡字第292號判處有期徒刑6月確定（第四案），上
    開第四案嗣經本院以96年度聲減字第3740號裁定減刑為有期
    徒刑3月，並與第三案業經減刑之有期徒刑6月定應執行為有
    期徒刑9月確定，並與前揭第一、二案所定之應執行刑有期
    徒刑1年2月又15日接續執行，於96年11月22日縮短刑期假釋
    出監付保護管束，應於97年3月28日保護管束期滿。詎其仍
    不知戒除毒癮，於假釋期間之97年3月12日9時許，復基於施
    用第一級毒品海洛因之犯意，在彰化縣田中鎮頂潭里八堡圳
    旁，以針筒注射之方式，施用第一級毒品海洛因1次。嗣於
    97年3月13日15時5分許，警方持搜索票至其彰化縣田中鎮○
    路里○○路32巷95號居處搜索，當場並未扣得海洛因、施用
    器具或有其他事證足資證明甲○○確實有於上開時間、地點
    施用海洛因1次之犯行，惟甲○○仍自願隨同員警回所偵查
    ，並於其上開施用海洛因犯罪未為有偵查犯罪權限之機關或
    人員發覺前，主動向員警自首前開犯行，而接受裁判，且經
    警採尿送驗後，呈嗎啡陽性反應，而悉上情。
二、案經彰化縣警察局田中分局報告臺灣彰化地方法院檢察署檢
    察官偵查起訴。
    理  由
一、本案被告甲○○所犯係死刑、無期徒刑、最輕本刑為3年以
    上有期徒刑以外之罪，其於準備程序就前揭被訴事實為有罪
    之陳述，經受命法官告知簡式審判程序之旨，並聽取其與公
    訴人之意見後，本院認無不得或不宜改依簡式審判程序進行
    之處，爰依刑事訴訟法第273條之1第1項、第284條之1，裁
    定本案由受命法官獨任進行簡式審判程序，合先敘明。
二、訊據被告甲○○對於上開事實坦承不諱，且其於97年3月13
    日16時10分為警採集之尿液，經送驗結果，確呈嗎啡陽性反
    應，有彰化縣警察局委託檢驗尿液代號與真實姓名對照認證
    單及詮昕科技股份有限公司出具之濫用藥物尿液檢驗報告各
    1紙在卷可稽，足徵被告之任意性自白與事實相符，堪予採
    信。
三、按施用第一、二級毒品為犯罪行為，毒品危害防制條例第10
    條定有處罰明文。故施用第一、二級毒品者，依前揭規定本
    應科以刑罰，惟基於刑事政策，對合於一定條件之施用者，
    則依同條例第20條、第23條之規定，施以觀察、勒戒或強制
    戒治之保安處分。又毒品危害防制條例於92年7月9日修正公
    布，自93年1月9日施行。其中第20條、第23條將施用毒品之
    刑事處遇程序，區分為「初犯」及「5年內再犯」、「5年後
    再犯」。依其立法理由之說明：「初犯」，經觀察、勒戒或
    強制戒治後，應為不起訴處分或不付審理之裁定；「5年內
    再犯」者，因其再犯率甚高，原實施之觀察、勒戒及強制戒
    治既已無法收其實效，爰依法追訴或裁定交付審理。至觀察
    、勒戒或強制戒治執行完畢釋放後，「5年後再犯」者，前
    所實施之觀察、勒戒或強制戒治已足以遮斷其施用毒品之毒
    癮，為期自新及協助其斷除毒癮，仍適用「初犯」規定，始
    應先經觀察、勒戒或強制戒治程序。查本件被告前於89年間
    ，因施用毒品案件，經本院以89年度毒聲字第5667號裁定強
    制戒治，嗣經戒治成績合格，而以本院90年度毒聲字第3279
    號裁定停止戒治所餘期間付保護管束，並於90年9月13日停
    止處分出所，迄90年12月6日保護管束期滿未經撤銷而視為
    執行完畢，又於前揭強制戒治執行完畢釋放後5年內之93年
    間，因連續施用第一、二級毒品案件，經臺灣高等法院臺中
    分院以93年度上訴字第1558號判處有期徒刑1年5月、9月確
    定，另於94年間，因連續施用第一級毒品案件，經臺灣雲林
    地方法院以94年度訴字第641號判處有期徒刑1年確定在案等
    情，有臺灣高等法院被告前案紀錄表及臺灣彰化地方法院檢
    察署刑案資料查註紀錄表各1份在卷可參。是被告前因施用
    毒品案件，經強制戒治執行完畢並釋放後，曾於5年內再度
    施用毒品並經依法追訴處罰，縱其於本案之施用毒品犯罪時
    間距離先前強制戒治執行完畢釋放已逾5年，仍不合於「5年
    後再犯」之規定，且因被告已於「5年內再犯」，顯見其再
    犯率甚高，即應依毒品危害防制條例第10條之規定處罰。綜
    上所述，本案事證明確，被告犯行洵堪認定，應予依法論科
    。
四、查海洛因係毒品危害防制條例第2條第2項第1款所稱之第一
    級毒品，依法不得持有、施用。故核被告甲○○所為，係犯
    毒品危害防制條例第10條第1項之施用第一級毒品罪。被告
    為施用毒品海洛因而持有之低度行為，為其施用之高度行為
    所吸收，不另論罪。又被告有如事實欄所述前科及執行紀錄
    ，有臺灣彰化地方法院檢察署刑案資料查註紀錄表、臺灣高
    等法院被告前案紀錄表各1份在卷可考，其於5年以內故意再
    犯本件有期徒刑以上之罪，為累犯，應依刑法第47條第1項
    之規定加重其刑。次按「對於未發覺之罪自首而受裁判者，
    得減輕其刑。但有特別規定者，依其規定」，刑法第62條定
    有明文。而該條所謂「發覺」，固非以有偵查犯罪職權之機
    關或人員確知其人犯罪無誤為必要，而於對其發生嫌疑時，
    即得謂為已發覺；但此項對犯人之嫌疑，仍須有確切之根據
    得為合理之可疑者，始足當之，若單純主觀上之懷疑，要不
    得謂已發生嫌疑（最高法院72年臺上字第641號判例意旨參
    照）。經本院調取97年度聲搜字第805號卷查明：警方於97
    年3月17日18時曾對秘密證人Ａ１製作1份警詢筆錄，Ａ１在
    警詢時指稱其於「97年3月7日14時許」，在被告位於彰化縣
    田中鎮○路里○○路32巷95號居處臥房內，看到被告在施用
    第一級毒品海洛因等語，警方乃檢附Ａ１之警詢筆錄、搜索
    地點現場圖、照片，聲請搜索票，有本院調取之該案卷可稽
    。然員警於97年3月13日15時5分許持本院核發之搜索票，至
    被告上址居處搜索，然當場並未扣得海洛因、施用器具等情
    ，有搜索筆錄及無應扣押之物證明書各1份在卷可稽。況被
    告供述施用海洛因之時間與秘密證人Ａ１檢舉被告施用海洛
    因之時間並不相同；且現行刑法業已廢除連續犯之規定，而
    採一罪一罰，若行為人係於不同時間多次施用海洛因，自屬
    數罪而應予分論併罰，而每次施用海洛因犯行有無加重、減
    輕（如自首）之事由，亦應分別觀察論之。秘密證人Ａ１所
    檢舉被告施用海洛因之時間既在「97年3月7日14時許」之該
    次，而非在「97年3月12日9時許」之本次被告被起訴之時間
    ，則對被告於「97年3月12日9時許」施用海洛因之犯行言，
    自不能謂警方業因秘密證人Ａ１之上開內容檢舉而被發覺。
    則被告於警方無具體事證足資證明被告有「97年3月12日9時
    許」，在彰化縣田中鎮頂潭里八堡圳旁，以針筒注射之方式
    ，施用第一級毒品海洛因1次之犯行前，仍自願隨同員警回
    所偵查，且同意採尿送驗，惟在警方尚未知悉檢驗結果，而
    被告外觀亦無何特徵足以顯現其係現行犯或準現行犯之情形
    下，被告即在警員製作筆錄時主動向彰化縣警察局田中分局
    田中派出所警員自首其於上開時間、地點施用第一級毒品海
    洛因之犯行（詳見97年3月13日警詢筆錄）。足認被告確係
    在警員未發現有確切之根據得為合理之懷疑前，即主動供述
    其於上開時、地施用第一級毒品海洛因1次之犯行，是被告
    對於未發覺之罪自首而接受裁判，爰依刑法第62條前段之規
    定減輕其刑。以上被告有加重及減輕之原因，依法應先加重
    後減輕之。爰審酌被告經強制戒治及刑之執行後，猶未能深
    切體認毒品危害己身之鉅，及早謀求脫離毒害之道，反而於
    出監後伺機再犯，未見有何收斂、警惕之意，無視於毒品對
    於自身健康之戕害及國家對於杜絕毒品犯罪之禁令，自有使
    其接受相當時期監禁以敦化性情之必要，惟念及被告尚能坦
    承犯行，且施用毒品固戕害個人健康至深，然就他人權益之
    侵害仍屬有限，及其犯罪目的、手段、智識程度等一切情狀
    ，量處如主文所示之刑，以示懲儆。
據上論斷，應依刑事訴訟法第273條之1第1項、第299條第1項前
段，毒品危害防制條例第10條第1項，刑法第11條前段、第47條
第1項、第62條前段，判決如主文。
本案經檢察官莊佳瑋到庭執行職務。
中    華    民    國    97    年    6     月    30    日
                  刑事第二庭          法  官  尚安雅
以上正本證明與原本無異。
如不服本判決，應於判決送達後10日內，向本院提出上訴書狀，
上訴書狀應「敘述具體上訴理由」，並按他造當事人之人數附繕
本。「切勿逕送上級法院」。
中    華    民    國    97    年    7     月    1     日
                                      書記官  陳文俊
附錄本案論罪科刑法條全文：
毒品危害防制條例第10條
施用第一級毒品者，處 6 月以上 5 年以下有期徒刑。
施用第二級毒品者，處 3 年以下有期徒刑。


司法院資訊處製作；財團法人民間司法改革基金會備份。
